【裁判字號】    88,易,136
【裁判日期】    890120
【裁判案由】    竊盜等
【裁判全文】
台灣苗栗地方法院刑事判決                          八十八年度易字第一三六號
    公  訴  人  臺灣苗栗地方法院檢察署檢察官
    被      告  丙○○
                乙○○
                戊○○
                丁○○
                甲○○
    共      同  江錫麒
    選任辯護人  邱玉汝
右列被告等因竊盜等案件，經檢察官提起公訴（八十七年度偵字第三三一一號），本
院判決如左：
    主  文
丙○○連續竊盜，處有期徒刑壹年，緩刑肆年。
乙○○、戊○○、丁○○、甲○○均無罪。
    事  實
一、丙○○意圖為第三人鄭萬益（檢察官另案偵辦）不法之所有，基於竊盜之概括犯
    意，並基於損壞保安林之概括犯意，以整地為由透過不知情之甲○○代為介紹，
    先後於民國八十七年七月二十日、二十二日起，分別以每日新台幣（下同）七千
    元之代價雇用不知情之乙○○、戊○○，戊○○再轉請其僱用之不知情之丁○○
    ，在苗栗縣後龍鎮○○段第六四三地號之國有保安林地內，由乙○○、丁○○操
    作挖土機開挖上開保安林地內之砂土（起訴書誤繕為土石），交由鄭萬益所僱用
    不詳姓名年籍之人以鐵牛車載運砂土前往鄭萬益所有之某處農地，供其整地墊土
    之用。迄於同年月二十三日九時五十分為警查獲止，共計竊得約裝載三十六部鐵
    牛車之砂土，並損壞上開地號土地內面積一一三九平方公尺之保安林地，使林地
    因砂土遭盜採而侵及林木生長，進而影響上開保安林阻絕飛砂功能，足生損害於
    公眾。嗣於同年月二十三日九時時五十分許，乙○○、丁○○在上開國有保安林
    地內開挖砂土為警當場查獲，始循線偵悉上情。
二、案經苗栗縣警察局移送台灣苗栗地方法院檢察署檢察官偵查起訴。
    理  由
壹、有罪部分：
一、訊據被告丙○○對於右揭時地以整地為由透過甲○○之介紹，僱請乙○○、戊○○於上開林地開挖，並由乙○○、丁○○操作挖土機採取上開林地內之砂土，交
    由鄭萬益所僱用不詳姓名年籍之人以鐵牛車載運砂土前往鄭萬益所有之某處農地
    ，共計約裝載三十六部鐵牛車之砂土，並開挖上開地號土地面積共計一一三九平
    方公之事實坦承不諱，核與同案被告甲○○、乙○○、戊○○、丁○○分別於警
    訊、偵查及本院審理中供述之情節均相符合，亦與另案被告鄭萬益於警訊中所供
    相符，且上開保安林地確已遭挖取砂土面積計有一一三九平方公尺，亦經台灣苗
    栗地方法院檢察署檢察官督同苗栗縣竹南地政事務所人員履勘現場及施測無訛，
    製有土地複丈成果圖、現場照片三幀及履勘現場筆錄附卷可稽，又前開保安林開
    挖現場尚有遭毀損之雜木倒落地上，亦經本院履勘現場屬實，製有勘驗筆錄及照
    片六張在卷可按，足認被告丙○○前開自白確與事實相符。被告丙○○雖矢口否
    認有何犯行，辯稱：伊不知該土地不可開挖云云。然查，苗栗縣後龍鎮○○段第
    六四三地號之土地，係屬國有土砂扞止保安林地，有苗栗縣政府八十七年八月五
    日府農林字第八七０００五五六三八號函所附土砂扞止保安林登記簿、保安林圖
    影本及過港段第六四三地號土地登記簿謄本可資佐證。被告丙○○於非屬其所有
    之國有土地上恣意挖取砂土供鄭萬益之農地墊土之用，其有為第三人鄭萬益不法
    所有之意圖甚明。又本件遭開挖之上開地號土地，地處偏僻，雜木林象完整，均
    屬無經濟價值之雜木，周遭亦均未經開發，一般人見之均應懷疑具有特殊用途，
    或受管制而為不得開發之區域，況近年媒體不斷披露苗栗地區迭遭不肖業者破壞
    保安林地採取土石情事，被告丙○○於非屬其所有之前開土地上僱工開挖，若謂
    其不知為保安林地，孰能置信？另本件遭開挖之保安林地，山壁裸露，已無雜草
    雜木覆被其上，有現場照片附於偵查卷足稽，且該處已遭盜採之土地迄本院履勘
    現場時止，大部分仍呈黃砂一片，雜草不生，風蝕嚴重，亦有照片附於本院卷可
    參，是以被告丙○○之前揭盜採行為，除損壞該保安林地之林木外，更進而使該
    保安林地阻絕飛砂之功能喪失，自足以生損害於公眾。是被告丙○○前開所辯，
    顯屬飾卸之詞，不足採信。事證明確，被告丙○○之犯行洵堪認定，應予依法論
    科。
二、核被告丙○○所為，係犯刑法第三百二十條第一項之竊盜罪及森林法第五十四條
    第一項之損壞保安林罪。其利用不知情之甲○○、乙○○、戊○○及丁○○進行
    盜採砂土及損壞保安林，為間接正犯。又其先後多次竊盜及損壞保安林之行為，
    均時間緊接，所犯罪名相同，顯均係基於概括犯意為之，均為連續犯，應依刑法
    第五十六條之規定分別論以竊盜罪一罪及損壞保安林罪一罪，並均加重其刑。再
    其所犯上開二罪間，具有方法、結果之牽連關係，應從一重之竊盜罪處斷。爰審
    酌被告犯罪之動機、目的、手段，犯罪所生之危害、犯罪後猶飾詞否認犯行之態
    度等一切情狀，量處如主文所示之刑，以示懲儆。末查被告丙○○前受有期徒刑
    以上刑之宣告，執行完畢後，五年以內未曾受有期徒刑以上刑之宣告，有台灣苗
    栗地方法院檢察署刑案資料查註紀錄表及本院被告全國前案紀錄表各一紙在卷可
    稽，經此刑之教訓，當能知所警惕，信無再犯之虞，本院認前開對其所宣告之刑
    ，以暫不執行為適當，爰併予宣告緩刑四年，以啟自新。
貳、無罪部分：
一、公訴意旨另以：被告甲○○、乙○○、戊○○、丁○○與被告丙○○基於毀損保
    安林地犯意之聯絡，先由丙○○委請甲○○代覓挖土機，俾利開採土石，嗣甲○○即介紹乙○○、戊○○操作挖土機為丙○○工作，戊○○則另請丁○○前往現
    場施作，並由甲○○帶同至現場會勘後，遂由乙○○先於八十七年七月二十日起
    ，丁○○則自同年月二十二日起，前往苗栗縣後龍鎮○○段第六四三地號之國有
    保安林地內採取土石，交由不詳之人駕車運往鄭萬益之某處農地，供作整地墊土
    之用，迄於同年月二十三日九時五十分為警查獲時止，共計開挖上開土地內面積
    一一三九平方公尺，竊得約裝載三十六部鐵牛車之土石，因之損壞上開第六四三
    地號保安林地，使林地因土石遭盜採而侵及林木生長，進而影響上開保安林阻絕
    飛砂功能，足生損害於公眾。因認被告甲○○、乙○○、戊○○、丁○○四人與
    被告丙○○共同涉犯竊盜罪嫌及損壞保安林罪嫌云云。
二、按犯罪事實應依證據認定之，無證據不得推定其犯罪事實，又不能證明被告犯罪
    者，應諭知無罪之判決，刑事訴訟法第一百五十四條、第三百零一條第一項分別
    定有明文。次按共同正犯之要件，不僅以有共同行為為已足，尚須有共同犯意之
    聯絡，最高法院二十八年上字第三二四二號著有判例可資參照。
三、本件公訴人認被告甲○○、乙○○、戊○○、丁○○四人與被告丙○○有共犯關
    係，無非係以訊據被告乙○○、丁○○固不否認於上開保安林地採取土石，交由
    不詳之人運離現場之事實，被告甲○○亦不否認受託雇用乙○○開挖上開土地之
    情，另被告戊○○亦坦承受雇後囑被告丁○○操作挖土機整地之事實，而本件遭
    開挖之上開地號土地，地處偏僻，雜木林象完整，均屬無經濟價值之雜木，周遭
    亦均未經開發，一般人見之均應懷疑具有特殊用途，或受管制而為不得開發之區
    域，況近年媒體不斷披露苗栗地區迭遭不肖業者破壞保安林地採取土石情事，以
    被告乙○○、丁○○二人俱以操作挖土機維生，當非毫無所悉，詎渠等親見上開
    土地之現狀特殊，竟未經查證土地誰屬、土地用途並丈量得以使用之土地範圍，
    即受雇廣泛採取土石，若謂渠等不知為保安林地，孰人能信？另本件係由被告甲○○帶同被告乙○○至上開保安林地指界開挖乙節，已據被告乙○○指訴甚詳，
    質之被告甲○○亦不否認係其指示開挖地點之情；另被告丁○○於本署偵查初訊
    中陳稱：挖土機係戊○○拖到現場，伊並不認識丙○○等語，參以被告戊○○係
    丁○○之雇主，亦無不知他人委託施作地點之理，足徵被告甲○○、戊○○應知
    丙○○欲開挖之地點無疑，則渠等亦非不能得悉上開土地可疑為保安林地，為其
    主要論據。訊據被告甲○○、乙○○、戊○○、丁○○均堅詞否認有何公訴人所
    指之犯行，被告甲○○辯稱：伊只是幫丙○○介紹挖土機，其餘均不知情等語，
    被告乙○○、戊○○、丁○○均辯稱：渠等是替丙○○整地，不知為保安林等語
    。經查，被告乙○○、戊○○係經由被告甲○○之介紹受僱於被告丙○○在前開
    土地開挖整地，被告丁○○則係由其雇主戊○○指派至上開地點開挖，被告丙○○係以整地為由委請被告甲○○代為介紹挖土機，並未告知被告甲○○、乙○○
    、戊○○、丁○○該地係國有土地等情，迭據被告乙○○、丁○○、戊○○、甲○○及被告丙○○分別於警訊、偵查及本院審理中供述綦詳，且互核渠等所供均
    相符合，則是否得僅以被告甲○○單純受人之託代為介紹挖土機，被告乙○○、
    戊○○、丁○○單純按日計薪受雇於被告丙○○於上址開挖整地，即遽謂被告甲○○、乙○○、戊○○、丁○○與被告丙○○間就前揭竊盜及損壞保安林犯行必
    具共同正犯之關係，實非無疑。按依社會一般情形，要求受人之託代為介紹挖土
    機司機者事先查證請託之人就工作地點是否有權使用，顯屬過苛，亦顯與社會常
    情不符，而挖土機司機短期受僱於人開挖整地者未查證僱請之人就該土地是否有
    權使用，乃事所衡有，則被告甲○○未查證該土地誰屬即代為介紹，被告乙○○
    、戊○○、丁○○未查證該土地是否被告丙○○有權使用即逕行受僱於上址開挖
    整地，尚難認有何悖於常情之處，尚非得以被告甲○○代為介紹並曾帶同被告乙○○至前揭開挖處，被告戊○○為丁○○之雇主且曾拖運挖土機至現場，被告乙○○、丁○○在現場開挖，即遽認渠等必係明知該土地非屬被告丙○○有權使用
    。況被告乙○○、丁○○係分別自八十七年七月二十日、二十二日起受僱在該處
    整地，迄同年月二十三日九時五十分許為警查獲時止，均未曾見過被告丙○○等
    情，分據被告乙○○、丁○○於警訊、偵查中供述明確，則以被告乙○○、丁○○分別僅受雇於該處開挖三日、一日之時間，且均尚未與被告丙○○謀面之情形
    下，尤難期渠等認識該處土地非屬被告丙○○有權使用。是既乏積極證據足認被
    告甲○○、乙○○、戊○○、丁○○等明知該土地非屬被告丙○○有權使用，尚
    難以擬制或揣測之詞據以推論渠等確係明知該土地非屬被告丙○○有權使用。是
    被告甲○○主觀上以為被告丙○○有權使用該地而代為介紹挖土機司機，被告乙○○、戊○○、丁○○主觀上以為被告丙○○有權使用該土地而受僱於該處開挖
    整地，實難認渠等知悉被告丙○○有何不法所有意圖而與之有何共同竊盜之犯意
    聯絡。況前揭盜採之三十六部鐵牛車之砂土係另案被告鄭萬益獲悉被告丙○○於
    前址整地，經丙○○同意後自行雇工前往載運至其所有田地等情，業據另案鄭萬
    益於警訊中供述在卷，核與被告丙○○於偵查及本院審理中所供相符，是則該盜
    取砂土外運既係被告丙○○於整地之外另行與另案被告鄭萬益自行謀議，被告甲○○、乙○○、戊○○、丁○○均不知該等砂土係何人運往何處，更難認渠等與
    被告丙○○間有何意圖為第三人鄭萬益不法所有而共同竊盜之犯意聯絡可言。再
    被告甲○○、乙○○、戊○○、丁○○主觀上既以為該土地為被告丙○○有權使
    用，又何能期渠等知悉該地為國有保安林地，況前揭經開挖之保安林地確係緊臨
    民宅及養豬場，坡腳處亦經開發栽種西瓜之用，有照片附於本院卷可參，亦經本
    院履勘現場屬實，一般人若非經調閱相關土地資料，尚非得以一望即知該處為保
    安林地。被告甲○○、乙○○、戊○○、丁○○前開所辯渠等不知該處為保安林
    地，尚堪採信。是被告甲○○、乙○○、戊○○、丁○○既非明知該處為保安林
    ，而係誤以為被告丙○○有權使用土地而分別代為介紹及受僱於該處開挖整地，
    亦難認渠等與被告丙○○間有何損壞保安林之犯意聯絡可言。綜上所述，被告甲○○、乙○○、戊○○、丁○○與被告丙○○間既無竊盜及損壞保安林之犯意聯
    絡，尚難以渠等分別單純代為介紹工人及單純受僱於上址開挖整地，即遽認渠等
    與被告丙○○間就竊盜及損壞保安林犯行有何共犯關係。此外，本院復查無其他
    積極證據足資證明被告甲○○、乙○○、戊○○、丁○○有何公訴意旨所指犯行
    ，不能證明渠等犯罪，揆諸首揭法條規定及判例意旨，自應諭知渠等無罪之判決
    ，以免冤抑。
據上論斷，應依刑事訴訟法第二百九十九條第一項、第三百零一條第一項，森林法第
五十四條第一項，刑法第十一條前段、第五十六條、第三百二十條第一項、第五十五
條、第七十四條第二款，罰金罰鍰提高標準條例第一條前段，判決如主文。
本案經檢察官陳忠榮到庭執行職務。
中      華      民      國    八十九    年      一      月     二十     日
                                        台灣苗栗地方法院刑事庭
                                            法  官  王 萬 金
右正本證明與原本無異。
如不服本判決，應於判決送達後十日內向本院提出上訴狀( 應附繕本 )，上訴於
臺灣高等法院台中分院。
                                            書記官  陳 蕙 楠
中      華      民      國    八十九    年      一      月     二十     日
附錄論罪科刑法條
刑法第三百二十條第一項：
意圖為自己或第三人不法之所有，而竊取他人之動產者，為竊盜罪，處五年以下有期
徒刑、拘役或五百元以下罰金。
森林法第五十四條第一項：
毀棄、損壞保安林，足生損害於公眾或他人者，處三年以下有期徒刑、拘役或科新台
幣三十萬元以下罰金。


司法院資訊處製作；財團法人民間司法改革基金會備份。
